最　高　行　政　法　院　裁　定
　　　　　　　　　　　　　　　　　　 96年度裁字第00171號
上　訴　人　甲○○
被 上訴 人　中央健康保險局南區分局
代　表　人　乙○○　　　　送達處所同上
上列當事人間因全民健康保險事件，上訴人對於中華民國94年10
月31日高雄高等行政法院94年度簡字第301號判決，提起上訴，
本院裁定如下：
　　主  文
上訴駁回。
上訴審訴訟費用由上訴人負擔。
　　理  由
一、按對於適用簡易程序之裁判提起上訴或抗告，須經本院許可
    ，且該許可以訴訟事件所涉及之法律見解具有原則性者為限
    ，行政訴訟法第235條定有明文。所謂具有原則性，係指該
    事件所涉及之法律問題意義重大，而有加以闡釋之必要而言
    。例如：對於行政命令是否牴觸法律所為之判斷，或就同類
    事件所表示之法律見解與其他高等行政法院所表示之見解互
    相牴觸者。
二、本件上訴人主張：上訴人為白河醫院掛名院長，並非實際負
    責人，參諸卷附臺灣臺北地方法院、臺灣臺南地方法院、臺
    灣高雄地方法院民事判決及刑事判決書所載即明。蓋白河醫
    院實際負責人為程雅雲，因程雅雲未具醫師資格，故以上訴
    人名義登記為白河醫院負責醫師，是以財稅資料顯示白河醫
    院之負責人為上訴人，此種誤解業經上訴人於財政部臺灣省
    南區國稅局課徵上訴人綜合所得稅事件中，提起訴願後獲得
    平反；且程雅雲於臺灣臺南地方法院檢察署偵察中亦承認其
    本人為白河醫院法定負責人，並經該醫院董事長秘書楊寶玲
    及會計師歐陽玠到庭作證屬實，是程雅雲為白河醫院實際負
    責人，為不爭之事實。次按醫療法第15條第1項規定，負責
    醫師僅為對醫療業務負督導責任之人，尚難逕據以認定因醫
    療機構為當時負責醫師所獨資經營，即應承擔醫院對外一切
    交易行為之法律責任（最高法院85年度臺抗字第481號裁定
    參照）。上訴人雖為白河醫院掛名院長，然並非實際負責人
    ，且白河醫院於不同時期有不同之負責醫師，醫院與負責醫
    師在人格上並未結合；況上訴人已於民國（下同）89年4月
    30日辭卻白河醫院院長乙職，依法辦理退保，同年10月26日
    並遭解雇，是本件被上訴人就上訴人離職後，白河醫院所積
    欠之勞、健保費，自應向白河醫院實際負責人即董事長程雅
    雲催繳，原判決未查，確有判決不適用法規及判決不備理由
    之違法等情，爰請求廢棄原判決。
三、被上訴人未提出上訴答辯狀。
四、原判決以：依全民健康保險爭議事項審議辦法第4條之規定
    ，上訴人若對白河醫院積欠被上訴人之健保費有所爭議，應
    於收受催繳單起60日內向全民健康保險爭議審議委員會（下
    稱爭審會）申請審議，惟上訴人並未於該期間內申請爭審會
    審議，而告確定。被上訴人乃於91年7月16日將白河醫院所
    積欠之保險費新臺幣（下同）121,056元（嗣更正為53,595
    元）移送法務部行政執行署臺南行政執行處（下稱臺南行政
    執行處）強制執行，經該處通知上訴人依限繳納後，上訴人
    於91年11月13日向被上訴人以因上訴人與白河醫院實際出資
    者程雅雲間有偽造文書案件，仍繫屬於臺灣臺南地方法院審
    理中，為保障上訴人權益，申請被上訴人行文臺南行政執行
    處暫緩強制執行，被上訴人以91年12月25日健保南承一字第
    0921001137號函復上訴人略以：「‧‧‧三、查臺端‧‧‧
    為白河醫院之負責人。另查財稅資料亦顯示，該院之負責人
    為臺端無誤，爰此，貴院因欠繳保險費，經本分局移送強制
    執行乙案，仍將依規定繼續執行。‧‧‧」等語，是依該函
    之內容，可知被上訴人前述函僅係循上訴人陳情所為之函復
    ，係屬原處分之繼續執行，而非再行處分。上訴人對上開函
    不服，向爭審會申請爭議審議，經該會以（93）權字第1354
    1號審定書審定申請審議不受理，揆諸全民健康保險爭議事
    項審議辦法第2條及第18條第1項第6款之規定，於法並無不
    合。從而，上訴人自86年5月3日起即擔任白河醫院負責醫師
    ，因該醫院積欠中央健康保險局89年4月至89年10月及90年8
    月保險費共計53,595元，經被上訴人於該處分確定後移送臺
    南行政執行處執行，並無不合，上訴人以不服被上訴人91年
    12月25日健保南承一字第0921001137號函為由，向爭審會申
    請爭議審議，爭審會審定申請審議不受理，並無違誤，訴願
    決定予以維持，亦無不合，而判決駁回上訴人在原審之訴。
五、本院查：(一)按「被保險人、投保單位及保險醫事服務機構對
    保險人就下列全民健康保險事項所為之核定案件（以下簡稱
    權益案件）發生爭議時，應先依本辦法規定申請審議：一、
    關於保險對象之資格及投保手續事項。二、關於被保險人投
    保金額事項。三、關於保險費、滯納金及罰鍰事項。四、關
    於保險給付事項。五、其他關於保險權益事項。保險醫事服
    務機構對保險人就醫療費用事項及特約管理事項所為之核定
    案件（以下簡稱醫療費用案件及特約管理案件）發生爭議時
    ，得經雙方約定，先依本辦法規定申請審議。」「申請人申
    請審議，應於保險人核定通知文件達到之次日起60日內，填
    具全民健康保險爭議審議申請書（以下簡稱申請書）1式3份
    ，並檢附原核定或複核通知文件影本及相關文件資料，向全
    民健康保險爭議審議委員會提起之。」「權益案件有下列各
    款情形之一者，應為不受理之審定：六、爭議之內容非第2
    項所定事項。」全民健康保險爭議事項審議辦法第2條、第4
    條及第18條第1項第6款分別定有明文。本件上訴人自86年5
    月3日起擔任白河醫院負責醫師，因該醫院積欠中央健康保
    險局89年4月至89年10月及90年8月保險費共計121,056元（
    嗣經被上訴人更正為53,595元），經被上訴人依法發單催繳
    ，該催繳單於91年1月16日送達上訴人，上訴人並未按期繳
    納，被上訴人乃於91年7月16日移送臺南行政執行處強制執
    行，經該處通知上訴人依限繳納後，上訴人於91年11月13日
    向被上訴人申請，以上訴人與白河醫院實際出資者程雅雲間
    有偽造文書案件，仍繫屬於臺灣臺南地方法院審理中，為保
    障上訴人權益，請被上訴人行文臺南行政執行處暫緩強制執
    行，被上訴人雖以前揭91年12月25日健保南承一字第092100
    1137號函復上訴人，惟被上訴人仍2次向臺南行政執行處申
    請暫緩執行。然因前開偽造文書案件臺灣臺南地方法院仍未
    判決，臺南行政執行處乃行文被上訴人略以：本案於第2次
    延緩執行期間屆滿後，經該處通知而未於10日內聲請繼續執
    行，視為撤回強制執行。被上訴人為避免本件債權罹於時效
    ，乃再於93年7月28日以健保南承二字第0931001014號函將
    該欠費移送臺南行政執行處強制執行。上訴人不服，遂以不
    服被上訴人91年12月25日健保南承一字第0921001137號函為
    由，向爭審會申請審議，經該會於94年2月5日以（93）權字
    第13541號審定書審定：「申請審議不受理。」上訴人仍未
    甘服，提起訴願，經遭決定駁回，乃提起本件行政訴訟。(二)
    上訴人自86年5月3日起即擔任白河醫院負責醫師，為上訴人
    所不爭，該醫院積欠中央健康保險局89年4月至89年10月及9
    0年8月保險費共計121,056元（嗣經被上訴人更正為53,595
    元），經被上訴人依法發單催繳，該催繳單於91年1月16日
    送達上訴人，上訴人並未依法繳納，期間僅向被上訴人申請
    暫緩執行，迄至93年8月9日（書狀日期載為93年7月31日）
    始行申請爭議審議，顯逾全民健康保險爭議事項審議辦法第
    4條規定60日之申請審議期間，是其逾期申請爭議審議，即
    非合法；至被上訴人91年12月25日健保南承一字第09210011
    37號函，係對上訴人91年11月13日申請書所為之函復，依其
    內容以觀，僅係對原處分繼續執行之說明，並非重行處分，
    上訴人對非屬行政處分之該函不服，向爭審會申請爭議審議
    ，亦有未合。原判決乃以上訴人自86年5月3日起即擔任白河
    醫院負責醫師，因該醫院積欠中央健康保險局89年4月至89
    年10月及90年8月保險費共計53,595元，經被上訴人於該處
    分確定後移送臺南行政執行處執行，並無不合。上訴人以不
    服被上訴人91年12月25日健保南承一字第0921001137號函為
    由，向爭審會申請爭議審議，爭審會審定申請審議不受理，
    並無違誤，訴願決定予以維持，亦無不合，因而駁回上訴人
    在原審之訴，即無不合。(三)綜上所述，本件上訴人之上訴意
    旨一再爭執其並非白河醫院負責人，即非本件保險費之繳納
    義務人等語，無非係對於原審取捨證據、認定事實之職權行
    使指摘其為不當，並無所涉及之法律見解具有原則上之重要
    情事，上訴人提起上訴，不合首揭規定，不應許可，其上訴
    難謂合法，應予駁回。
六、依行政訴訟法第249條第1項前段、第104條、民事訴訟法第9
    5條、第78條，裁定如主文。
中　　華　　民　　國　　96　　年　　1　　 月　　25　　日
                  第四庭審判長法  官　劉　鑫　楨
                              法  官  陳　秀　美
                              法  官　梁　松　雄
                              法  官　劉　介　中
                              法  官　戴　見　草
以  上  正  本  證  明  與  原  本  無  異
中　　華　　民　　國　　96　　年　　1　　 月　　25　　日
　　　　　　　　　　　　　　　書記官　王　史　民
